臺灣雲林地方法院民事判決
111年度訴字第197號
原      告  甲○○  
訴訟代理人  蔡欣華律師
被      告  雲林縣立○○國民中學

法定代理人  乙○○  
訴訟代理人  林俊欽律師
上列當事人間請求損害賠償等事件，本院於民國111年6月13日言
詞辯論終結，判決如下：
    主  文
原告之訴及假執行之聲請均駁回。
訴訟費用由原告負擔。
    事實及理由
一、原告主張：
  ㈠原告自民國103年8月1日起，在被告雲林縣○○國民中學（下稱
    ○○國中）擔任○○○○老師，詎被告未依教師法相關規定，在受
    理原告遭檢舉有教學不力或不能勝任工作時，發函通知原告
    ，並移送調查委員，表示原告有未照輔導程序約談個案、多
    次侵占136專任辦公室座位、習慣性說謊、終年侵占諮商室
    影響其他受輔學生受教權、多次無正當理由藉故不出席自身
    輔導個案之研討會議、未能善盡學校個案之輔導教師職責、
    自設自願放棄輔導同意書、洩漏輔導個資、曠職、瀆職、變
    造公文書、胡亂投訴同仁等事實。原告嗣後分別於110年7月
    21日、110年7月26日提出申訴，而被告經調查後，以110年9
    月15日○○中輔字第1100003842號函通知原告疑有教師法第16
    條第1項第1款情形，予以專案輔導。原告對被告調查結果不
    服，為此函請被告具體說明，然被告竟未附具理由函覆原告
    。
　㈡被告就檢舉人惡意指摘原告之事實，負有查核、查證之責，
    檢舉人指摘事項與事實不符，被告竟行使公權力審核解聘案
    ，顯已侵害原告名譽權之人格法益情節重大。
　㈢被告於110年9月15日就原告予以專案輔導，已不法侵害原告
    之名譽權，造成原告精神上痛苦，為此，原告依國家賠償法
    第2條第2項、第5條、民法第18條、第184條、第195條第1項
    規定，請求被告賠償精神慰撫金新臺幣（下同）250萬元，
    及自起訴狀繕本送達翌日起至清償日止，按年息百分之五計
    算之利息，及為回復名譽之適當處分等語。
　　並聲明：㈠被告應給付原告250萬元，及自起訴狀繕本送達翌
    日起至清償日止，按年息百分之五計算之利息。㈡原告願供
    擔保，請准宣告假執行。㈢被告應刊登澄清啟事如附件於中
    國時報、自由時報、聯合報、蘋果日報及就前開刊登啟事附
    照傳閱於雲林縣立○○國民中學學校網站公佈欄，回復原告之
    名譽。㈣訴訟費用由被告負擔。
二、被告則以：
  ㈠按「高級中等以下學校接獲檢舉教師疑有教師法第16條第1項
    規定情形者，應依下列規定調查，並依本辦法規定處理。」
    、「學校接獲檢舉或知悉教師疑似有第二條第四款情形，應
    於五日內召開校園事件處理會議（以下簡稱校事會議）審議
    。」、「校事會議應組成調查小組，成員以三人或五人為原
    則，應包括教師會代表及家長會代表，並得由校外教育學者
    、法律專家、兒童及少年福利學者專家或高級中等以下學校
    教師專業審查會組成及運作辦法（以下簡稱專審會辦法）所
    定教師專業審查會調查及輔導人才庫（以下簡稱人才庫）之
    調查員擔任；學校無教師會者，由該校未兼行政或董事之教
    師代表擔任。」、「教師疑似有本法第十六條第一項第一款
    情形，而有輔導改善之可能者，由校事會議自行輔導或向主
    管機關申請專審會輔導。」高級中等以下學校教師解聘不續
    聘停聘或資遣辦法第2條第4款、第4條、第5條第1項第1款、
    第7條第1項第2款分別定有明文。
　㈡被告於110年5月6日接獲本校教師會具名檢舉原告疑似不適任
    教師函文。被告於110年5月11日在5日內組成校事委員會，
    召開第一次校事會議。110年7月15日組成調查小組，召開第
    一次調查會議。110年7月19日發函通知原告出席110年7月27
    日調查會議。被告於110年7月27日召開第二、三次調查會議
    訪談導師林○○、李○○等人。110年8月13日召開第四次調查會
    議定稿調查報告，推舉召集人出席第二次校事會議向校事會
    議報告調查結果及結案報告。110年8月27日被告召開第二次
    校事會議確認本案調查結果結案報告，結論：原告疑有教師
    法第16條第1項第1款情形（即教學不力或不能勝任工作有具
    體事實），而有輔導改善之可能。110年9月15日依高級中等
    以下學校教師解聘不續聘停聘或資遣辦法第7條第1項第2款
    規定，函請主管機關即雲林縣政府之專審會准予對原告施以
    專案輔導。
  ㈢被告依據高級中等以下學校教師解聘不續聘停聘或資遣辦法
    相關規定，就原告遭檢舉之事項進行調查，並請原告接受調
    查小組訪談，詎原告拒絕出席，僅提供書面意見，經校事會
    議及調查小組結案報告結論：原告疑有教師法第16條第1項
    第1款情形（即教學不力或不能勝任工作有具體事實），而
    有輔導改善之可能，僅函請主管機關即雲林縣政府之專審會
    准予對原告施以專案輔導。何來侵害原告名譽權？原告並無
    名譽權受侵害竟求償精神慰撫金250萬元，實無理由。
　㈣被告係依法令設置實施教育之機構，具有機關之地位，並非
    法人，實務上雖肯認政府機關有當事人能力，惟被告並非法
    人，是否具有侵權行為能力，即有疑義等語，資為抗辯。
　　並聲明：原告之訴駁回。訴訟費用由原告負擔。
三、兩造不爭執之事實：
　㈠原告自103年8月1日起，在被告○○國中擔任○○○○老師。　
　㈡被告於110年9月15日以○○中輔字第1100003842號函通知原告
    ，原告疑有教師法第16條第1項第1款情形，請雲林縣政府專
    審會予以專案輔導，有函文1紙在卷可稽。
四、得心證之理由：
　　本件爭點在於原告主張被告於110年9月15日以○○中輔字第11
    00003842號函通知原告，原告疑有教師法第16條第1項第1款
    情形，請雲林縣政府專審會予以專案輔導，侵害原告名譽權
    ，請求被告賠償原告精神慰撫金250萬元及法定遲延利息，
    及請求被告為回復名譽之適當處分，有無理由？
　㈠我國民法之法人採法人實在說，其對外之一切事務，均由其
    代表人代表為之，代表人代表法人所為之行為，即係法人之
    行為，倘其行為侵害他人之權利，且合於民法所定侵權行為
    之構成要件，法人自應對被害人負侵權行為損害賠償責任（
    最高法院102年度台上字第1556號、93年度台上字第1154號
    民事判決參照）。進一步言，法人對於其董事或其他有代表
    權之人因執行職務所加於他人之損害，與該行為人連帶負賠
    償之責任，為民法第28條所明定，依該條規定意旨，法人之
    董事或其他有代表權之人因執行職務所為之侵權行為，法人
    既應負賠償責任，應認法人亦具侵權行為能力（最高法院96
    年度台上字第1457號民事判決參照）。而未經法人登記但設
    有代表人或管理人及有一定之名稱、事務所或營業所、有獨
    立之財產、有一定之目的且具繼續性質之非法人之團體，雖
    無權利能力，然其性質與法人類似。且參諸日常以非法人團
    體之名義為交易者比比皆是，民事訴訟法第40條第3項為應
    此實際上之需要，特規定此等團體設有代表人或管理人者，
    亦有當事人能力；所謂有當事人能力，自係指其於民事訴訟
    得為確定私權之請求人及其相對人而言，是非法人之團體侵
    害他人權利時，除法律明文排除外，亦應認其有侵權行為能
    力，庶免權利義務失衡（最高法院103年度台上字第115號民
    事判決參照）。查被告為獨立之教育行政機關，雖未辦理法
    人登記，但設有代表人或管理人，有一定之名稱、有獨立之
    預算、有一定之目的且具繼續性質，屬非法人之團體，應堪
    認定。依前開說明，屬非法人團體之被告，仍具有侵權行為
    能力，被告辯稱其無侵權行為能力云云，尚不足採。
　㈡原告主張被告於110年9月15日以○○中輔字第1100003842號函
    通知原告，原告疑有教師法第16條第1項第1款情形，請雲林
    縣政府專審會予以專案輔導等語，為被告所不爭執，並有函
    文1紙在卷可佐，堪信為真實。
　㈢按當事人主張有利於己之事實者，就其事實有舉證之責任，
    其因侵權行為所生之損害賠償請求權，以有損害之發生，及
    行為人有故意或過失不法侵害他人權利之事實外，並以二者
    之間有相當因果關係為其成立要件，若其行為並無不法，或
    其行為並無故意或過失，即無賠償之可言。是倘行為人否認
    有侵權行為，即應由請求人就此利己之事實舉證證明，若請
    求人不能舉證以證實自己主張之事實為真實，則行為人就其
    抗辯事實即令不能舉證，或所舉證據尚有瑕疵，亦應駁回請
    求人之請求，此觀民事訴訟法第277 條前段規定即明。
　㈣經查，原告因遭具名檢舉疑有教師法第16條第1項第1款教學
    不力或不能勝任工作之情事，經被告依「高級中等以下學校
    教師解聘不續聘停聘或資遣辦法」第4條規定，於5日內召開
    校事會議，並依上開辦法第5條第1項第1款規定，組成調查
    小組，嗣校事會議審議調查報告後，依上開辦法第7條第1項
    第2款規定，認原告疑有教師法第16條第1項第1款情形，請
    雲林縣政府專審會予以專案輔導，為兩造所不爭執，並有雲
    林縣立○○國中校事會議會議記錄、雲林縣立○○國中校事會議
    調查小組調查報告、雲林縣立○○國民中學函文、雲林縣○○國
    中109學年度校園事件會議第二次委員會議、第一次調查會
    議紀錄、○○國中109學年度校園事件會議日誌等資料在卷可
    佐（見本院卷第215頁至第237頁）。準此，被告就原告遭具
    名檢舉疑有教師法第16條第1項第1款規定教學不力或不能勝
    任工作之案件，依教師法及「高級中等以下學校教師解聘不
    續聘停聘或資遣辦法」規定，召開校事會議、組成調查小組
    、審議調查報告後為決議，而於110年9月15日以○○中輔字第
    1100003842號函文通知原告，原告疑有教師法第16條第1項
    第1款情形，請雲林縣政府專審會予以專案輔導，於法均屬
    有據。
　㈤原告雖主張：被告就檢舉人惡意指摘原告之事實，負有查核
    、查證之責，檢舉人指摘事項與事實不符，被告竟行使公權
    力審核解聘案，並於110年9月15日就原告予以專案輔導，已
    不法侵害原告之名譽權，造成原告精神上痛苦等語。惟查，
    被告就原告遭具名檢舉之案件，召開校事會議、組成調查小
    組、審議調查報告後為決議，並於110年9月15日以函文通知
    原告疑有教師法第16條第1項第1款情形，請雲林縣政府專審
    會予以專案輔導，乃係基於教師法及教師法所授權制訂之「
    高級中等以下學校教師解聘不續聘停聘或資遣辦法」所規定
    之調查程序及決議，並無不法，亦無何背於善良風俗之情，
    要難認被告依法所為之調查程序及決議或函文通知有何侵害
    原告名譽權之故意或過失，或其行為有何不法。原告上開主
    張，洵無足取。
　㈥綜上所述，被告就原告遭具名檢舉之案件，召開校事會議、
    組成調查小組、審議調查報告後為決議，並於110年9月15日
    以函文通知原告疑有教師法第16條第1項第1款情形，請雲林
    縣政府專審會予以專案輔導，核屬正當法律程序，並無不法
　　性或以背於善良風俗之方法可言，原告既未能舉證證明被告
    有何故意或過失不法侵害原告名譽權之行為，則原告請求被
    告負賠償責任，洵屬無據。從而，原告依侵權行為之法律關
    係，請求被告賠償原告精神慰撫金250萬元，及自起訴狀繕
    本送達翌日起至清償日止，按年息百分之五計算之利息，及
    為回復名譽之適當處分，均無理由，應予駁回。原告之請求
    既經駁回，其假執行之聲請亦失所附麗，應併予駁回。
  ㈦本件事證已臻明確，兩造其餘之攻擊防禦方法，核與本件判
    決結果不生影響，爰不一一論述，附此敘明。
五、訴訟費用負擔之依據：民事訴訟法第78條。
中　　華　　民　　國　　111 　年　　6 　　月　　27　　日
                  民事第二庭    法  官  冷明珍

以上正本係照原本作成。
如對本判決上訴，須於判決送達後20日內向本院提出上訴狀。如
委任律師提起上訴者，應一併繳納上訴審裁判費。
中　　華　　民　　國　　111 　年　　6 　　月　　27　　日
                                書記官　陳姵君